臺灣臺北地方法院民事判決
111年度重訴更一字第4號
原      告  未來城市有限公司（原名：約拿戲影電影有限公
            司）

法定代理人  葉斯光  
被      告  文化部影視及流行音樂產業局

法定代理人  徐宜君  
訴訟代理人  蔡朝安律師
            徐思民律師
            王鈺文律師    
上列當事人間請求損害賠償事件，本院於民國111年6月9日言詞
辯論終結，判決如下：
    主      文
原告之訴駁回。
訴訟費用由原告負擔。
    事實及理由
壹、程序方面
　　按訴狀送達後，原告不得將原訴變更或追加他訴，但請求之
    基礎事實同一者，不在此限；不變更訴訟標的，而補充或更
    正事實上或法律上之陳述者，非為訴之變更或追加，民事訴
    訟法第255條第1項第2款、第256條分別定有明文。經查，原
    告原依兩造簽訂之一百年度國產電影長片輔導金影片「哭翻
    天」製作合約書（下稱系爭合約）為據向被告請求（見本院
    110年度重訴字第589號卷，下稱訴字卷，第245頁），並聲
    明被告應給付原告新臺幣（下同）890萬元，另加給利息（
    見訴字卷第9頁）。嗣將請求權基礎變更為民法第184條第1
    項前段規定（見臺灣高等法院111年度抗字第150號卷第19頁
    ，本院111年度重訴更一字第4號卷，下稱本院卷，第221、2
    22頁），並補充及更正聲明為：被告應給付原告890萬元，
    及自起訴狀送達翌日起至清償日止，按週年利率5％計算之利
    息（見本院卷第221頁）。經核與前開規定，並無不合，應
    予准許。
貳、實體方面　　　　
一、原告主張：原告前以「哭翻天」（下稱系爭影片）電影企劃
    案申請國產電影長片輔導金，獲被告（前身為行政院新聞局
    ）核定同意補助（下稱補助資格處分），並簽訂系爭合約。
    系爭影片完成攝製、取得電影片准演執照後，送請被告審核
    。被告未依規定審核，逕自發函解除契約，被告以民國104
    年7月6日局影（輔）字第1043004254號函撤銷補助資格處分
    ，並解除系爭合約書及該合約書第1次、第2次及第3次修正
    本，通知原告繳回已領取的輔導金210萬元（下稱104年7月6
    日函）、以105年1月27日局影（輔）字0000000000號函解除
    系爭合約（下稱105年1月27日函）逕自解除契約之行為是故
    意侵權行為，侵害原告契約的權利，致原告受有如下之損害
    ：㈠本件製作費為原告出資600萬元、㈡被告出資輔導金350萬
    元、㈢訴外人臺北市文化局出資輔導金150萬元，共計1100萬
    元，扣除被告已依約給付210萬元，被告仍須賠償原告890萬
    元。爰依民法第184條第1項前段規定，提起本件訴訟等語。
    並聲明：被告應給付原告890萬元，及自起訴狀送達翌日起
    至清償日止，按週年利率5％計算之利息。
二、被告則以：兩造前簽訂系爭合約，原告完成系爭影片攝製後
    ，將系爭影片檢送被告審核，被告依約審核，審核結果為未
    通過，被告則通知原告限期修改，原告申請再審核，仍未通
    過，被告遂依系爭合約約定及100年度國產電影長片輔導金
    辦理要點（下稱輔導金要點）撤銷原告受補助資格、解除系
    爭合約，並請求原告繳回已領取輔導金共210萬元。被告乃
    依約及輔導金要點規定解除契約，為契約權利之正當行使，
    並非不法行為，顯無構成民事侵權行為之不法要件，且原告
    未證明其具體受侵害之權利為何，亦未證明被告依約解除契
    約之行為與原告所主張權利受侵害、損害金額有何因果關係
    ，是原告主張顯無理由等語資為抗辯。並聲明：原告之訴駁
    回。
三、兩造不爭執事項：
　㈠原告（原名為約拿戲影電影有限公司）前以系爭影片電影企
    劃案申請國產電影長片輔導金，獲被告核定同意補助，雙方
    於101年3月30日簽訂100年度國產電影長片輔導金影片「哭
    翻天」製作合約書，其後陸續簽有102年4月8日第1次修正本
    、102年5月10日第2次修正本及102年8月28日第3次修正本（
    合稱系爭合約）。為輔導金專款專用之目的，雙方另簽立10
    0年度國產電影長片輔導金影片「哭翻天」信託管理信託契
    約（下稱信託契約），被告並支付105萬元、105萬元至本補
    助案之第一銀行信託財產專戶內，第一期及第二期之輔導金
    並已全額自信託專戶撥付予原告。
　㈡系爭影片完成攝製、取得電影片准演執照後，送請被告審核
    。被告依輔導金要點第7點第4款及第12點規定審核未通過，
    以103年11月13日局影（輔）字第1033007147號函通知原告
    ，並限期修改。原告申請再審核，仍未通過，於是被告依輔
    導金要點第16點第1款第5目規定，以104年7月6日函撤銷補
    助資格處分，並解除系爭合約及該合約第1次、第2次及第3
    次修正本，通知原告繳回已領取的輔導金210萬元。原告不
    服，提起訴願。文化部以104年7月6日函關於撤銷補助資格
    處分部分，究為撤銷或廢止，有待被告重新審視；有關返還
    210萬元部分，無權以處分方式命令繳還；有關解除系爭合
    約及歷次修正本部分，為契約解除權的意思表示，不是行政
    處分等為由，作成104年11月20日文規字第1043031104號訴
    願決定：「原處分關於撤銷100年度國產電影長片新人組輔
    導金資格及應繳還已領取之輔導金210萬元部分撤銷，由原
    處分機關於決定書送達之次日起30日內另為適法之處分。其
    餘關於解除所有合約部分，訴願不受理」。被告重新審酌後
    ，以104年12月18日局影（輔）字第1043007887號函撤銷補
    助資格處分（原告不服，再提起訴願，經文化部以105年3月
    25日文規字第1052009808號訴願決定駁回後，原告未提起行
    政訴訟而確定），並以105年1月27日函解除系爭合約，同時
    要求原告於文到次日起30日內，將已領取之輔導金210萬元
    繳回。被告於105年1月30日收受原告之105年1月27日函，並
    未於30日內繳回已領取之輔導金210萬元。經被告向臺灣基
    隆地方法院（下稱基隆地院）提起民事訴訟，訴請原告返還
    已領取的輔導金210萬元及利息後，該案經基隆地院107年度
    訴字第239號裁定移送本院審理，本院以107年度訴字第4121
    號裁定移送臺北高等行政法院（下稱北高行政法院）審理，
    經北高行政法院以109年度訴字第989號判決原告應給付被告
    210萬元及利息，再經原告上訴，尚未確定。
　㈢原告另向北高行政法院提起行政訴訟，確認被告就系爭合約
    第12條及輔導金要點第16點第1款第5目的返還輔導金債權21
    0萬元不存在，經北高行政法院108年度訴字第470號判決認
    定被告對原告有返還輔導金之債權存在而駁回原告之訴，再
    經原告上訴，最高行政法院109年度上字第918號判決認此件
    原告消極確認之後訴，對於請求給付之前訴即北高行政法院
    109年度訴字第989號案件，屬重複起訴而不合法，原審本應
    以裁定駁回，卻為原告敗訴之判決，理由雖有未洽，惟駁回
    之結論並無不同，仍應予維持而駁回原告上訴。
　㈣另原告於北高行政法院108年度訴字第470號案件中併依侵權
    行為法律關係請求被告負損賠償責任，因原告此部分主張以
    民法為請求權依據，應由民事法院審理，行政法院並無審判
    權，而經裁定移轉管轄由本院審理，惟原告未依限繳納民事
    裁判費，經本院以109年度重訴字第975號裁定原告之訴駁回
    。
四、查原告主張被告104年7月6日函、105年1月27日函解除契約
    之行為為故意侵權行為，侵害原告契約權利，致原告受有損
    害，爰依民法第184條第1項前段規定，請求被告給付890萬
    元等情，為被告所否認，並此前詞置辯。經查：
　㈠按當事人主張有利於己之事實者，就其事實有舉證之責任，
    民事訴訟法第277條本文定有明文。又民事訴訟如係由原告
    主張權利者，應先由原告負舉證之責，若原告先不能舉證，
    以證實自己主張之事實為真實，則被告就其抗辯事實即令不
    能舉證，或其所舉證據尚有疵累，亦應駁回原告之請求（最
    高法院100年度台上字第387號判決意旨參照）。次按依民法
    第184條第1項前段規定，因故意或過失，不法侵害他人之權
    利者，負損害賠償責任。上開類型侵權行為之成立，係以行
    為人具備歸責性（故意或過失）、違法性（不法），並不法
    行為與權利受損害間有相當因果關係為要件。其保護之客體
    ，原則上限於既存法律體系明認之「權利」，不及於權利以
    外之「利益」，是學說上所謂「純粹經濟上損失」或「純粹
    財產上損害」不與焉，以維護上開第184條第1項前段與後段
    、同條第2項規定在民事責任體系上之分際，達成立法上合
    理分配及限制損害賠償責任之目的；且主張侵權行為損害賠
    償請求權之人，對於侵權行為之成立要件應負舉證責任（最
    高法院110年度台上字第843號、102年度台上字第1893號判
    決意旨參照）。準此，原告應舉證被告負民法第184條第1項
    前段規定侵權行為責任之各要件。
　㈡查原告主張被告104年7月6日函、105年1月27日函解除契約之
    行為為故意侵權行為，侵害原告契約權利等情，固提出上開
    函文為證（見本院卷第29、39頁），惟此僅能證明被告解除
    契約過程，原告所提證據資料多為行政機關函文、另案訴訟
    資料，並未能舉證證明被告係故意、不法解除契約，且被告
    解除契約之行為與原告所主張之契約權利受損害間有相當因
    果關係，另原告亦未說明所謂受損害之契約權利屬於既存法
    律體系明認之「權利」。
　㈢再者，被告以前詞置辯，查系爭合約第11條：「本片及其製
    作企畫…製作完成之審核…應依辦理要點（即輔導金要點）…
    第12點…規定辦理」，第12條：「乙方（即原告）如有違反
    辦理要點…甲方（即被告）應依辦理要點第16點規定處理…」
    （見本院卷第70、71頁），輔導金要點第12點第4項：「經
    核定未通過審核之輔導金電影長片，本局得要求獲輔導金者
    限期修改，並再送審核；其修改期間累積不得逾6個月」，
    第16點第1款第5目：「獲輔導金者有下列各目情形之一者，
    本局應撤銷其輔導金受領資格（已簽約者，得不為催告，逕
    行解除製作合約，獲輔導金者並應無條件繳回已領之輔導金
    ）：…5.輔導金電影長片經本局依第12點第4項限期修改，屆
    期未修改或於期限內修改後仍未通過審核」（見本院卷第98
    、102、103頁），可知限期修改，屆期未修改或於期限內修
    改後仍未通過審核者，被告應撤銷輔導金受領資格，並得不
    為催告，逕行解除契約。查系爭影片完成攝製、取得電影片
    准演執照後，送請被告審核，被告依輔導金要點第7點第4款
    及第12點規定審核未通過，函知原告限期修改，原告申請再
    審核，仍未通過，是被告依上開規定，因原告經被告限期修
    改，於期限內修改後仍未通過審核者，得不為催告，逕行解
    除系爭合約等情，除有被告提出之審核表（見本院卷第151
    至193頁），經北高行政法院109年度訴字第989號判決認定
    在案（見本院卷第211頁），是被告前開所辯，並非子虛。
　㈣綜上，因本件依原告所提事證，尚難認定被告所為符合民法
    第184條第1項前段之要件，既原告未盡其舉證責任，依前揭
    舉證責任分配法則，難為有利原告之認定，是原告主張為無
    理由。
五、綜上所述，原告依民法第184條第1項前段規定，請求被告給
    付原告890萬元，及自起訴狀送達翌日起至清償日止，按週
    年利率5％計算之利息，為無理由，應予駁回。
六、本件事證已臻明確，兩造其餘攻擊防禦方法及證據，核與判
    決結果不生影響，爰不一一論列，併此敘明。
七、訴訟費用負擔之依據：民事訴訟法第78條。
中　　華　　民　　國　　111 　年　　6 　　月　　30　　日
                  民事第七庭    法　官　郭思妤
以上正本係照原本作成。
如對本判決上訴，須於判決送達後20日內向本院提出上訴狀。如
委任律師提起上訴者，應一併繳納上訴審裁判費。
中　　華　　民　　國　　111 　年　　6 　　月　　30　　日
                                書記官　程美儒